臺灣彰化地方法院民事判決             100年度家簡字第21號
原      告  台新國際商業銀行股份有限公司
法定代理人  蔡榮棟
訴訟代理人  王紀堯
被      告  姜皇丞
被      告  姜吳美炤
上列當事人間宣告分別財產制事件，本院於民國100年8月16日言
詞辯論終結，判決如下：
    主  文
被告姜皇丞與被告姜吳美炤間之夫妻財產制改用分別財產制。
訴訟費用新台幣4,190元由被告負擔。
    事實及理由
一、原告主張：被告即債務人姜皇丞積欠原告新台幣（下同）
    382,446元及自民國96年5月26日起至清償日止按年息百分之
    6計算之利息尚未清償，迭經對被告姜皇丞催索，惟被告黃
    秋雲置之不理，拒不償還上開債務，原告聲請對被告姜皇丞
    強制執行，惟經執行無結果，另查調過稅局清單後，其名下
    亦無可供執行之財產，被告姜皇丞及姜吳美炤現婚姻關係仍
    存在，經查詢網站公告，被告二人未向法院聲請辦理夫妻分
    別財產契約登記。被告姜皇丞向原告借款未依約清償，經原
    告取得執行名義後，聲請法院強制執行結果，有如前述之金
    額未獲清償，被告姜皇丞名下亦無可供扣押執行之財產。故
    原告聲明求為判決被告2人間財產制改用分別財產制等語。
二、被告姜皇丞答辨略以：目前沒有清償能力，工作不順，沒有
    辦法清償等語。
    被告姜吳美炤答辨略以：夫妻的財產都不是姜皇丞的，都是
    四個女兒在五年前給我的，欠債又不是我欠等語。
三、按夫妻未以契約訂立夫妻財產制者，除本法另有規定外，以
    法定財產制，為其夫妻財產制；債權人對於夫妻一方之財產
    已為扣押，而未得受清償時，法院因債權人之聲請，得宣告
    改用分別財產制，民法第1005條、第1011條分別定有明文。
    而所謂未得受清償，包括全無可扣押之物或所扣押之物數量
    不足及所扣押之財產不足清償該為扣押之債權人債權等情形
    。經查：原告主張之上開事實，業據其提出債權憑證、調件
    明細表、戶籍謄本等影本為證，並經本院查詢被告並未為夫
    妻財產登記，有查詢簡答表可憑，且為被告所不爭執，原告
    之主張，應堪信為真實。
四、本件被告2人婚後未以契約訂立夫妻財產制，應以法定財產
    制為渠等之夫妻財產制，原告即債權人對於被告姜皇丞之財
    產曾經強制執行後，仍未受償，且被告姜皇丞之財產不足清
    償原告之債權，揆諸前揭說明，原告自有權聲請宣告改用被
    告間之夫妻財產制為分別財產制，至於被告姜吳美炤所辯其
    財產係女兒給的，不是伊欠債等語，然此係原告將來代為主
    張剩餘財產分配受償之問題，並無礙於原告行使上開權利，
    故被告姜吳美炤上開所辯，在本件訴訟為無理由，不能採取
    。從而，原告本於民法第1011條之規定，求為判決如主文所
    示，為有理由，應予准許。
五、訴訟費用負擔之依據：民事訴訟法第78條、第85條第1項前
    段。
中    華    民    國    100  年     8    月    30    日
                  家事法庭    法  官  陳弘仁
以上為正本係照原本作成。
如對本判決上訴，須於判決送達後20日之不變期間內，向本院提
出上訴狀（須附繕本）。如委任律師提起上訴者，應一併繳納上
訴審裁判費。
中    華    民    國    100  年     8    月    30    日
                              書記官  張俞文